【裁判字號】    94,交訴,79
【裁判日期】    950321
【裁判案由】    公共危險
【裁判全文】
臺灣士林地方法院刑事判決              94年度交訴字第79號
公  訴  人  臺灣士林地方法院檢察署檢察官
被      告  丙○○
上列被告因公共危險案件，經檢察官提起公訴（94年度偵字第68
31號），本院判決如下：
    主  文
丙○○無罪。
    理  由
一、公訴意旨略以：被告丙○○於民國94年4 月12日，騎乘車號
    DSN ─412 號輕型機車，由臺北縣淡水鎮○○街○ 段西往東
    方向行駛，嗣於當日8 時30分許（起訴書誤載為18時30分）
    行經該路段183 號前，本應注意車前狀況，並隨時採取必要
    之安全措施，而依當時狀況無不能注意情形，竟疏未注意，
    不慎撞及步行穿越道路之被害人甲○○，致被害人受有頭部
    傷害，右側肢多處擦傷挫傷之傷害（過失傷害部分，業據被
    害人甲○○於偵查中撤回告訴由檢察官為不起訴處分），惟
    被告肇事後並未施予必要救助，僅留下不實之姓名及聯絡電
    話即駕車逃逸，因認被告涉犯刑法第185 條之4 之肇事逃逸
    罪。
二、按犯罪事實應依證據認定之，無證據不得認定犯罪事實；又
    不能證明被告犯罪者，應諭知無罪之判決，刑事訴訟法第
    154 條第2 項、第301 條第1 項分別定有明文。另事實之認
    定，應憑證據，如未能發現相當證據，或證據不足以證明，
    自不能以推測或擬制之方法，為裁判基礎；又認定犯罪事實
    ，所憑之證據，雖不以直接證據為限，間接證據亦包括在內
    ，然無論直接或間接證據，其為訴訟上之證明，須於通常一
    般之人均不致於有所懷疑，而得確信其為真實之程度者，始
    得據之為有罪之認定，倘其證明尚未達到此一程度，而有合
    理性懷疑之存在時，即無從為有罪之認定。
三、訊據被告丙○○固坦承有於上開時、地騎乘機車肇事致被害
    人甲○○受傷之事實，惟堅詞否認有何肇事逃逸之犯行，辯
    稱：伊肇事後，並沒有離開，乃係與路旁早餐店老闆娘一同
    將告訴人攙扶到一張從店裡面搬出來放在店門口的椅子坐好
    ，早餐店老闆娘說她已經叫救護車，後來老闆娘看伊好像要
    上班的樣子，所以老闆娘才主動說如果伊要上班的話可以把
    個人資料留下來先走，被害人也講如果有事的話可以先走，
    所以後來伊才留下資料先走，但因為太緊張所以留下錯誤的
    資料等語。公訴意旨認被告丙○○涉犯上開罪嫌，無非係以
    肇事逃逸罪之立法目的乃係在於防止死傷擴大，且若肇事後
    隨即駕車逃離，會使肇事責任認定困難，可能使受傷之人喪
    命或求償無門，故雖被告離去時，早餐店老闆娘已經呼叫救
    護車，被告仍應留在現場參與救護，而不應該留下假資料離
    去等為據。經查：
（一）按刑法第185 之4 肇事逃逸罪，其立法時明文之立法理由
      ，係為「維護交通安全，加強救護，減少被害人之死傷，
      促使駕駛人於肇事後，能對被害人即時救護，特增設本條
      關於肇事致人死傷而逃逸之處罰規定」，可知該條之保護
      法益顯然係著眼於因動力交通工具而受傷之被害人生命、
      身體法益，且由該條規定在公共危險罪章，亦可知該條設
      計，亦有欲使肇事人能夠留於現場，盡力排除現場可能之
      其他車輛往來危險之意（例如：避免後車繼續追撞等）。
      故該條所謂「逃逸」之要件，即不能不圍繞此一法益保護
      目的，而為解釋，倘於客觀上，法益之持有人之該條被害
      人業已放棄該條保護或者同意讓肇事人離去（包括遭詐欺
      而為意思表示），或者行為人於肇事之初後並未立刻離去
      現場，而係在被害人已經有他人加以照護、救助之狀態之
      下（當然必須現場也已經清理到不會造成後方來車之危險
      時），方始未經被害人同意不告而別，此舉或對於被害人
      未來之求償、肇事者之身分確認有所妨礙，然因並不侵害
      我國前開立法對本條所要求之法益保護目的，應認此時離
      去之行為，並不構成該條「逃逸」之要件。此乃因我國並
      不同於德國立法，其立法理由明文將肇事逃逸之法益保護
      設定在「民事求償」、「證據保全」上之故。
（二）查證人乙○○於本院審理時結證稱：案發後，被告仍有留
      在現場，一直到伊叫救護車後經過10分鐘，因為被告說伊
      還要送雜誌，問伊等可否先離開，伊問被害人甲○○，被
      害人好像也說好，且叫伊幫她把被告的車號記下來，伊等
      也請被告留下姓名電話，車號是伊等記的等語（本院號卷
      第25至26頁）；經核與告訴人甲○○亦於本院審理時陳稱
      ：早餐店老闆娘叫救護車後，伊記得被告是要先去送東西
      ，伊並沒有明確的講要被告先走，但是伊有請他們（指早
      餐店老闆娘）幫伊把被告的資料留下來，車牌號碼也是伊
      請旁邊的人記下來，被告姓名電話是他自己寫的，車牌是
      別人記下來的；且因為被告肇事後有馬上問伊情形如何，
      所以伊覺得被告是個好人，所以有可能當場有表示讓被告
      先走等語相符（本院卷第28頁），由此以觀可知被告於肇
      事後，並未立即離去，且有留在肇事現場幫忙扶助被害人
      處理，直至他人已經呼叫救護車，救護車已經在前往案發
      現場救助被害人之途中，於徵求被害人同意後，方才留下
      資料駕車離開現場，甚為明確。被害人既已同意被告離去
      ，顯見被害人應係認為現場已經不再有會造成進一步生命
      、身體危險之狀況存在，而放棄該條之法益保護，且客觀
      上現場既已有旁人在場照護被害人，救護車即將到來，而
      車禍肇事車輛亦已移置路旁，顯然客觀上被害人之生命、
      身體法益已經沒有任何因為無人救助照護，而發生危險之
      虞，現場亦無因為被告不留於現場會造成其他車輛追撞之
      其他公共危險存在，衡諸首開說明，被告此時離去現場，
      自不應再被評價為「逃逸」行為，至為明確。縱使被告離
      去時，留下了不實之資料，將會使被害人倘沒有留意，進
      一步如本案記下機車車號時，會發生向肇事者追償之困難
      ，然不過係證據保全上之危險而已，核亦非肇事逃逸罪所
      規範之範疇，已如前述，亦無從由此而為被告不利之認定
      。
四、綜上所述，本件被告丙○○所為並不該當刑法第185 條之4
    之交通肇事逃逸罪之構成要件，本院復查無其他積極證據，
    足認被告有公訴意旨所指犯行，應認本件不能證明被告犯罪
    ，應為無罪之諭知。
五、據上論斷，應依刑事訴訟法第301條第1項，判決如主文。
本案經檢察官盧美如到庭執行職務。
中    華    民    國    95    年    3     月    21    日
                  刑事第三庭審判長法  官  洪英花
                                  法  官  周群翔
                                  法  官  王沛雷
以上正本證明與原本無異。
如不服本判決，應於判決送達後10日內，向本院提出上訴狀。
                                  書記官  蘇彥宇
中    華    民    國    95    年    3     月    21    日


司法院資訊處製作；財團法人民間司法改革基金會備份。
